臺灣苗栗地方法院民事簡易判決
                                    109年度苗簡字第511號
原      告  徐源松  
訴訟代理人  張智宏律師
            黃建誠律師
被      告  巫憲朋即巫維元

訴訟代理人  彭巧君律師
上列當事人間請求履行和解筆錄事件，本院於民國111年1月25日
言詞辯論終結，判決如下：
    主      文
一、被告應將所有坐落苗栗縣○○鄉○○段00○00地號土地上如附圖
    紅線所示面積約4平方公尺之圍牆拆除。
二、訴訟費用由被告負擔。
三、本判決得假執行。但被告如以新臺幣6萬3,996元為原告預供
    擔保後，得免為假執行。
    事實及理由
一、原告主張：
　㈠原告為坐落苗栗縣○○鄉○○段00地號土地所有權人，被告為鄰
    地即同段62、63地號土地（重測前為拐子湖段277之4、275
    之5地號土地，與前開土地分稱各地號土地）之所有權人。
    兩造與訴外人林梅香前因通行權事件，經本院100年度苗簡
    字第6號（下稱第6號事件）為訴訟上和解（下稱系爭和解筆
    錄），其中第1項約定被告同意提供上開62、63地號土地如
    苗栗縣銅鑼地政事務所（下稱銅鑼地政）民國100年6月複丈
    成果圖（下稱系爭和解筆錄附圖）所示綠色部分面積各為17
    、3平方公尺土地（下稱系爭土地）供原告對外通行使用，
    被告並應自行將坐落於系爭土地上之既有圍牆拆除。詎被告
    拆除既有圍牆後，復又新建圍牆，其中部分圍牆坐落於系爭
    土地，位置及範圍如銅鑼地政110年12月24日複丈成果圖（
    下稱本件附圖）所示面積約4平方公尺（下稱系爭圍牆），
    影響原告對外通行之權利，違反系爭和解筆錄之約定。
　㈡原告前執系爭和解筆錄聲請強制執行拆除系爭圍牆，經本院
    執行處以108年度司執字第18920號執行程序（下稱第18920
    號執行程序）受理，惟以無法將系爭和解筆錄附圖測繪於系
    爭土地，即無執行實益為由通知執行程序終結。為此，爰依
    系爭和解筆錄第1項約定提起本件訴訟，請求被告拆除系爭
    圍牆等語。並聲明：如主文第1項所示。
二、被告則以：系爭和解筆錄僅有確認效力，原告不得據此請求
    被告拆除系爭圍牆；況系爭和解筆錄附圖所示綠色部分現已
    無法施測標繪現行地籍圖，亦屬不能履行；又原告之通行範
    圍自被告拆除既有圍牆以來均未變動，被告新建圍牆並未影
    響原告通行，原告起訴請求拆除系爭圍牆，係屬權利濫用等
    語，資為抗辯。並聲明：原告之訴駁回（見本院卷2第6頁）
    。
三、不爭執事項：
　㈠原告為58地號土地之所有權人，被告為62、63地號土地所有
    權人，兩造前因通行權事件，經系爭和解筆錄為訴訟上和解
    。
　㈡系爭和解筆錄第1項內容為：被告於100年6月28日同意提供所
    有62、63地號土地如系爭和解筆錄附圖所示標示綠色部分面
    積各為17平方公尺及3平方公尺土地，供原告所有坐落同段5
    8地號土地（重測前為拐子湖段273地號土地）上之建物即門
    牌號碼：苗栗縣○○鄉○○村○○0鄰0號房屋對外通行使用。林梅
    香同意提供所有坐落同段59、60及61地號土地（重測前為拐
    子湖段273之1、275之2、277之40地號土地）如系爭和解筆
    錄附圖所示標示綠色部分面積各為2平方公尺、4平方公尺及
    14平方公尺土地供原告對外通行使用。
　㈢系爭和解筆錄第2項內容為：被告及林梅香所搭建坐落於如系
    爭和解筆錄附圖所示標示綠色部分土地上之圍牆，由原告於
    和解成立之日起6個月內自行拆除，其所需費用由原告負擔
    。而上開圍牆業已拆除，原告並依系爭和解筆錄內容第3項
    給付被告新臺幣4萬元。
　㈣本院前於110年1月28日至62、63地號土地履勘，確認現場有
    被告新建之圍牆，位置及面積如本件附圖紅線所示面積約為
    4平方公尺。
四、爭執事項：
  ㈠原告主張依系爭和解筆錄第1項內容請求拆除被告興建之圍牆
    （位置如銅鑼地政110年12月24日複丈成果圖紅線所示即本
    件附圖），是否有據？
　㈡原告上開之請求是否有權利濫用之情形？
五、本院得心證之理由：
　㈠原告依系爭和解筆錄第1項內容請求被告拆除附圖所示之系爭
    圍牆，為有理由：
　1.按解釋意思表示，應探求當事人之真意，不得拘泥於所用之
    辭句。民法第98條定有明文。蓋解釋意思表示，端在探求表
    意人為意思表示之目的性及法律行為之和諧性。是解釋契約
    尤須斟酌交易上之習慣，及當事人所欲達成之經濟上效果、
    合理預期之契約利益，依誠信原則而為之。關於法律行為之
    解釋方法，應以當事人所欲達到之目的、交易習慣、任意法
    規及誠信原則為標準，合理解釋之，其中應將當事人之目的
    列為最先，交易習慣次之，任意法規又次之，誠信原則始終
    介於其間以修正或補足之。因此，解釋契約，應於文義上及
    論理上詳為推求，以探求當事人立約時之真意，並通觀契約
    全文，斟酌訂立契約當時及過去之事實、交易上之習慣等其
    他一切證據資料，本於經驗法則及誠信原則，從契約之主要
    目的及經濟價值作全盤之觀察，以為其判斷之基礎，不能徒
    拘泥字面或截取書據中一二語，任意推解致失其真意（最高
    法院99年度台上字第1421號裁判意旨）。又所謂通行權，係
    指通行他人土地以至公路之權利，通行地所有人或其他占有
    人均有容忍通行權人通行之義務，不得以設置地上物或其他
    任何方法為禁止或妨礙通行之行為，以確保通行目的之達成
    ，如有阻止或妨害通行之情形，通行權人並得請求予以禁止
    或排除，應屬當然。
　2.本件依不爭執事項㈠、㈡所示，系爭和解筆錄第1項已記載被
    告同意提供62、63地號土地各為17平方公尺及3平方公尺土
    地供原告通行等語，可認原告確為系爭土地之通行權人，被
    告自有容忍原告通行之義務，並不得阻止或妨礙原告通行；
    而上開面積之計算係基於原告所有58地號土地，與被告所有
    62、63土地及林梅香所有59、60及61地號土地界址連線延伸
    各65公分繪測計算而成，此有被告於第6號事件所提書狀暨
    所附圖文、本院100年5月16日100苗簡6字第13477號函及銅
    鑼地政100年6月2日銅地二字第1000002739號函暨所附附圖
    在卷可考（見第6號卷第91至93、95至96頁）。復依不爭執
    事項㈢所示，被告曾將既有圍牆拆除，以排除原告通行權之
    障礙等情，可見兩造當時為求通行土地之位置明確，遂以地
    籍線作為計算範圍之基準，且被告如未自行拆除既有圍牆，
    原告亦得依系爭和解筆錄之約定聲請執行，即有排除侵害通
    行權行為之效力，綜合當事人履約目的及誠信原則等節，堪
    認系爭和解筆錄第1項約定自有日後得以排除禁止或妨害通
    行之效力，尚不得僅因該約定未載明被告不得阻止或妨害原
    告通行此類文字而異其內涵，如此解釋方符兩造成立系爭和
    解筆錄之真意，亦才能達成通行權於社會通念下應有之權能
    及目的，並合於誠信原則之要求。
　3.原告依系爭和解筆錄第1項約定通行系爭土地，本屬有據，
    已如前述；復依不爭執事項㈣所示，被告之新建圍牆既有部
    分4平方公尺坐落於系爭土地之上；復因原告現況通行之範
    圍並非完全是系爭土地，且經林梅香另行設置地上物而減縮
    原告現況通行之範圍，致原告有依系爭和解筆錄約定通行系
    爭土地之必要（詳後述㈡），則系爭圍牆即有妨礙原告通行
    系爭土地之情形，是原告據此請求拆除系爭圍牆，以達通行
    權之目的，自屬有據，應予准許。被告抗辯系爭和解筆錄僅
    有確認效力，不得作為請求被告拆除系爭圍牆之效力乙節，
    核與上開說明不符，並不足採。
　4.至被告固抗辯系爭和解筆錄附圖所示綠色部分，因土地重測
　　現已無法施測標繪現行地籍圖，屬不能履行等語。然查：
　⑴依系爭和解筆錄之真意，被告本有提供62、63土地與林梅香
    所有59、60及61地號土地界址連線延伸各65公分之土地供原
    告通行之義務，此項約定本不得因土地事後重測而變更其通
    行之位置及範圍。復以上開土地之原地籍圖於106年重測後
    ，即停止適用，現有地籍線依地籍圖重測成果為準，其中62
    、63地號土地係以參照舊地籍圖代協助指界之方式辦理，並
    於同年6月22日由重測人員協助土地所有權人自行埋設界標
    完竣，60、61地號土地所有權人因逾期未到場指界，依土地
    法第46條之2規定逕行施測，並完成地籍圖重測程序在案；
    本案土地經查地籍圖重測程序完備並已公告完竣，亦無界址
    爭議案等節，業據銅鑼地政分以110年11月9日銅地二字第11
    00004509號函、及110年12月16日銅地二字第1100005222號
    函覆明確（見本院卷2第91至92、135頁）。而被告就土地重
    測結果既無異議，即應依系爭和解筆錄真意提供62、63地號
    土地與林梅香所有之59、60及61地號土地界址連線延伸65公
    分之土地予原告通行；復依不爭執事項㈣所示，系爭土地既
    經銅鑼地政測繪於本件附圖並標示系爭圍牆確有約4平方公
    尺坐落於系爭土地之上，即無不能履行之情形。
　⑵至證人即時任第18920號執行程序之銅鑼地政測量員施宏達固
    具結證稱：執行筆錄所稱舊地籍圖與新地籍圖所示之界址是
    否在同一位置上無法確認；位置是否同一不確定，確定已無
    法再將①②③④的位置予以施測標繪的意思是指，重測前的通行
    權他做的方案是用舊的圖解法測量方式去施測，重測後用數
    值法的方式去測繪就會用新的地籍圖去施測數值法製作出來
    地籍圖的界址點的位置，沒有所謂的轉換參數可以去做轉換
    ，所以無法確定新的界址點跟舊的界址點位置是否在同一個
    界址點的位置上；重測前的判決就是要重做，重測前的只能
    當作參考，因為重測前的誤差可能會到20至30公分以上，重
    測後的誤差可能會在5公分以內；給我1張重測前的圖要我在
    重測後的圖上標示位置我無法標示出來，因為兩個圖是不一
    樣的，然後也沒有轉換的參數；（法官問：現行的地籍線是
    否為舊的地籍線是否有辦法確認？）百分之90以上是同一條
    ，角度跟長度都會有點不一樣，所以不能說是同一條；角度
    跟長度不一定會不一樣，重測人員會去參考所有權人的指界
    、舊地籍圖、以前法院有的資料都會拿來參考，做出最後新
    的重測後的地籍圖；我們去現場測量是馬路的圖根點重測新
    的圖根點，儀器從兩個已知的座標點引進去測量土地的位置
    ；（原告訴訟代理人問：如果可以確認舊地籍線就是新地籍
    線的位置，是否從新地籍線往兩側延伸65公分就是舊通行權
    的範圍？）舊的地籍線跟新的地籍線如果一模一樣延伸出來
    的範圍就一樣等語（見本院卷2第29至33頁），上開證述並
    不影響系爭和解筆錄約定以被告提供界址連線延伸65公分土
    地之方式履行，況證人施宏達亦證稱百分之90以上是同一條
    地籍圖，角度跟長度都會有點不一樣等語，亦與系爭和解筆
    錄附圖與本件附圖所呈現之界址連線，位置角度均無大致更
    易乙節相符，可見本件重測結果並不影響被告依系爭和解筆
    錄應負義務之履行。是被告上開抗辯，並無理由。
  ㈡原告上開之請求並無權利濫用之情形：
　1.按權利之行使，不得違反公共利益，或以損害他人為主要目
    的。行使權利，履行義務，應依誠實及信用方法。民法第14
    8條定有明文。若當事人行使權利，雖足使他人喪失利益，
    苟非以損害他人為主要目的，即不受該條規定之限制（最高
    法院86年度台上字第1807號裁定意旨）。
　2.依不爭執事項㈣所示，被告新建圍牆之位置，其中約4平方公
    尺部分坐落於系爭土地之上，本已影響原告通行，前已敘明
    ；復以原告現行通行之範圍大部分並非在系爭和解筆錄所約
    定之範圍，而是在被告新建外牆與林梅香所有59、60及61地
    號土地間，此經本院會同銅鑼地政人員到場確認屬實，製有
    履勘筆錄及照片在卷可憑（見本院卷1第177至180之6頁），
    並經銅鑼地政繪測如本件附圖藍線所示，而林梅香業已在59
    、60地號土地上設置鐵皮地上物，致原告僅能側身通行至對
    外道路，機車難以通行等節，有原告提出之照片在卷可憑（
    見本院卷2第157頁），即已減縮原告現況通行非屬林梅香依
    系爭和解筆錄所應提供之土地部分至道路之範圍，則原告依
    系爭和解筆錄請求被告依約提供原系爭土地以利通行，核屬
    正當權利之行使，其行為雖致被告須拆除系爭圍牆，然此本
    係原告行使權利之結果，且系爭圍牆並非建物之構成部分，
    被告於興建新建圍牆時亦未先行鑑界以利確認日後是否將違
    反依系爭和解筆錄所應負之義務，自難逕認原告請求拆除系
    爭圍牆係以損害被告利益為主要目的，是被告抗辯原告提起
    本件訴訟係屬權利濫用，並無理由。
六、綜上所述，原告依系爭和解筆錄第1項約定請求被告拆除系
    爭圍牆，為有理由，應予准許。
七、本件係依民事訴訟法第427條第1項規定適用簡易程序所為被
    告敗訴之判決，依同法第389條第1項第3款規定，本院應依
    職權宣告假執行。另基於衡平原則，依民事訴訟法第392條
    第2項規定，職權宣告被告預供擔保，得免為假執行。
八、本件事證已臻明確，兩造其餘攻擊防禦方法及所提證據經審
    酌後，認於判決結果不生影響，爰不另逐一論駁。
九、訴訟費用負擔之依據：民事訴訟法第78條。
中　　華　　民　　國　 111　　年　　2 　　月　　23　　日
                  苗栗簡易庭  法  官  顏碩瑋
以上正本係照原本作成。　　　　　　　　　
如對本判決上訴，須於判決送達後20日內向本院提出上訴狀（須
附繕本）。如委任律師提起上訴者，應一併繳納上訴審裁判費。
                              書記官   歐明秀
中　　華　　民　　國　　111 　年　　2 　　月　　23　　日